【裁判字號】    89,易,1513
【裁判日期】    891103
【裁判案由】    妨害自由
【裁判全文】
臺灣桃園地方法院刑事判決                        八十九年度易字第一五一三號
    公  訴  人  臺灣桃園地方法院檢察署檢察官
    被      告  丁○○
                己○○
                辛○○
                壬○○
                癸○○
                戊○○
    右六人共同
    選任辯護人  子○○
右列被告等因妨害自由等案件，經檢察官聲請簡易判決處刑（八十八年度偵字第一０
四四五號），經本院改用通常程序審理，判決如左：
    主  文
丁○○、己○○、辛○○、壬○○、癸○○、邱秋蓮均無罪。
        理  由
一、本件聲請意旨略以：被告丁○○、己○○、辛○○、壬○○、癸○○及戊○○（
    起訴書誤載為邱秋蓮）六人與告訴人丑○○（起訴書誤載為邱玉蘭）之夫邱昌孟
    有親戚關係，因邱昌孟過世，告訴人丑○○未通知渠等六人，且認告訴人丑○○
    所辦喪事過於草率，即於民國（下同）八十八年六月五日，僱人前往桃園縣龍潭
    鄉○○街二號告訴人丑○○住處，為邱昌孟補辦法事，告訴人丑○○拒不開門配
    合，被告丁○○六人即基於概括犯意之聯絡，聯手將告訴人丑○○自屋內強行拉
    出，進而加以毆打，告訴人丙○○見狀上前搭救告訴人丑○○，亦遭被告丁○○
    等六人聯手毆打，使告訴人丑○○受有頭部外傷、手臂多處瘀傷、胸部挫傷等傷
    害，告訴人丙○○受有胸部挫傷、左臂擦傷等傷害。告訴人丙○○離去後，被告
    丁○○等六人又共同強行逼迫告訴人丑○○地向邱昌孟磕頭，事後又不讓告訴人
    丑○○離去，強行要求告訴人丑○○需負擔補辦法事費用，告訴人丑○○無奈而
    同意，請被告丁○○、辛○○、壬○○、癸○○等四人分部乘二部自用小客車搭
    載告訴人丑○○至龍潭鄉○○路龍潭郵局，領取存款新台幣（下同）十一萬元，
    將其中十萬五千元交由被告丁○○等六人友付補辦法事之費用，另五千元則由告
    訴人丑○○攜回，因認被告丁○○、己○○、辛○○、壬○○、癸○○及戊○○
    六人均涉有刑法第二百七十七條第一項之傷害罪嫌、第三百零四條第一項之強制
    罪嫌云云。
二、按「犯罪事實應依證據認定之，無證據不得推定其犯罪事實」，刑事訴訟法第一
    百五十四條定有明文。又按「法院於審理後，認為應為無罪之諭知者」、「應適
    用通常程序審判之」，刑事訴訟法第四百五十一條之一第四項但書第三款、第四
    百五十二條亦有明文。
三、訊據被告丁○○、己○○、辛○○、壬○○、癸○○及戊○○六人固均坦承於右
揭時地前往告訴人丑○○上開住處外補辦邱昌孟法事，且告訴人丑○○事後亦曾
    清償其等補辦法事之費用等情，惟均堅決否認右揭犯行，均辯稱：伊等因丑○○
    於邱昌孟死亡時，未通知伊等前往祭拜，遂自行前往丑○○住處外補辦法事，惟
    伊等並未共同傷害丑○○及丙○○二人，亦未強制丑○○至法事現場向邱昌孟下
    跪磕頭及領錢清償補辦法事之費用，係丑○○自願前往領錢清償伊等補辦法事之
    費用等語。經查：本件公訴人認被告丁○○、己○○、辛○○、壬○○、癸○○
    、戊○○六人涉有上開犯嫌，無非以告訴人丑○○、丙○○二人之指訴及其等所
    提出之診斷證明書各乙紙、驗傷照片六紙及存褶影本乙份，為其僅有之論據。惟
    ：
    （一）傷害及強制磕頭部分：公訴人起訴被告丁○○、己○○、辛○○、壬○○
          、癸○○、戊○○六人涉有此部分犯嫌，業據被告丁○○、己○○、邱創
          銹、壬○○、癸○○、戊○○六人迭次於警、偵訊中及本院審理時堅決否
          認在卷，不僅核與證人即當天補辦法事之法師邱廷英於本院中壢簡易庭審
          理時證稱「（當天是否見到有發生衝突？）無，我當天只去唸經超渡，沒
          見到有人發生衝突，我們是在外面搭棚子做法事（見本院八十九年度壢簡
          字第一三二號卷第三十一頁）」、「是我開單給辛○○由他去買，由店家
          直接送來，我不負責支付費用，這些費用將近一萬元左右，做道事費用近
          五萬多元，是法事完畢當天辛○○交給我，他沒有說錢是何人支出，法事
          畢我未見他們有爭執（見同上卷第三十一頁）」、「（法事畢你是曾進入
          告訴人家中？）沒有，事畢我們就走了（見同上卷第三十一頁）」等語、
          證人寅○○於本院中壢簡易庭及本院審理時亦證稱「我是己○○之鄰居，
          我是主動過去幫忙被告至告訴人家作法事，從進門開始我就一直在現場，
          被告進告訴人家時沒有爭執，沒有肢體拉扯，我一直在旁邊，一開始被告
          要求告訴人開門作法事，告訴人不開門，後來告訴人才開門，我們剛到時
          在搭帳棚時，告訴人從樓上往帳棚潑尿，不允許被告等人為告訴人先生作
          法事，後來是告訴人自己開門的，我們未等告訴人開門就開始作法事，告
          訴人出來時，我們沒有人去拉他，是他說作法事的錢他要負責，後來他點
          名四個人進入屋內，要與他一起去領錢，並說不歡迎我，不讓我進去，後
          來告訴人去領錢時，辛○○有找我一起去，我與辛○○同車，由辛○○開
          車到郵局時我沒下車，我就在郵局門口車上等候避免車子被吊走，我可以
          見到領錢之過程，這中間並沒有爭執，告訴人領到錢就在郵局門口把錢交
          給辛○○，這時沒有發生爭執，後來我們一起載告訴人回家，告訴人與邱
          鳳妹、丁○○、壬○○同車，我們再一起回告訴人家。回到告訴人家中，
          尚未完成法事，被告等人有帶錢去，是告訴人自己說要出這筆錢，從頭至
          尾我皆未見雙有打鬥衝突（見同上卷第四十九頁）」、「我去時約於早上
          八點多，被告六人先到法事以開始做了，被告六人去敲丑○○的門，結果
          丑○○不開門，還在樓上用尿潑我們，到中午左右丑○○小孩回家，陳玉
          蘭開門，她開門時被告六人並沒有馬上進去，我有跟被告六人進去，可是
          沒有動手打丑○○，我們也沒有強拉她出來，後來去郵局領錢我也有去，
          是丑○○主動要付的錢（見本院卷八十九年七月四日筆錄）」等語、證人
          劉賴榮妹於本院審理時證稱「我是她表嫂，但平常沒有往來也沒有恩怨，
          邱昌孟過世時我不知道，丑○○沒有通知，我當天是十一點左右到的，我
          到時有看到被告等人及法師在場作法事，當時丑○○還沒開門出來，我到
          場時警察還沒來，約半個小時後警員才來，警員來沒多久後我就走了，我
          走的時候丑○○開門，我沒有看到丑○○被打及拖出來，因為我已經離開
          （見本院卷八十九年八月十八日筆錄）」等語、證人賴興鑑於本院審理時
          證稱「（八十八年邱昌孟過世時是否知情？）我不知道也沒有通知我，案
          發當天我也有去，我是在上午七點時就到現場，被告辛○○在場他準備搭
          帳蓬，我沒有看到丑○○及丙○○，事後帳蓬有撘起來後丑○○有在樓上
          潑尿在帳蓬上，我們就開始作法事，我有看到警察來一次，幾點我不記得
          ，丑○○的女兒十一點左右回來她有開門，被告等人有拿邱昌孟的骨灰進
          去丑○○家裡作法事，我當時人在外面沒有進去，我從外面看到裡面有一
          堆人在拉扯，後來丑○○被人從家中拉出來，我不記得是誰拉的，丑○○
          磕頭的事我沒有看到，丑○○被拉出來時身上有無傷我不清楚，丑○○事
          後去郵局領錢的事我還在場，但是他們談的內容我不清楚（見本院卷八十
          九年八月十八日筆錄）」等語及證人即警員庚○○於本院審理時證稱「我
          當天是備差，那天現場正在作法事並沒有何糾紛，我是在當天中午前到的
          ，丑○○有再法事現場告訴我她被庭上之被告傷害，我在現場看時並沒有
          檢查她有沒有傷痕，我有告知她要去驗傷再提出告訴，我在場並沒有看到
          她的子女，我在場處理時並沒有看到丙○○，丙○○是於丑○○報案時跟
          他一起來的，我在現場只待五─十分鐘，被告等人只有跟告訴人有言語爭
          執，沒有看到被告等人有對告訴人有不法的行為（見本院卷八十九年八月
          四日筆錄）」等語，均相符合，且證人即告訴人丑○○之鄰居張馮娘妹、
          辰○○、乙○○、甲○○四人於警訊中及本院審理時亦均證稱未見告訴人
          丑○○、丙○○二人遭被告丁○○、己○○、辛○○、壬○○、癸○○、
          戊○○六人毆打成傷，並遭強行押到法事現場下跪等語，而堪認定。再者
          ，告訴人丑○○於本院中壢簡易庭審理時亦曾供稱「除了己○○外，其餘
          被告五人皆有打我（見本院八十九年度壢簡字第一三二號卷第三十二頁）
          」等語，惟告訴人丑○○事後於本院審理時竟改稱被告六人皆有動手打他
          云云，則不僅告訴人丑○○本人先後於本院中壢簡易庭及本院審理時指訴
          情節，已有矛盾，且告訴人丑○○、丙○○指訴其等遭人傷害之現場，當
          時除有被告丁○○、己○○、辛○○、壬○○、癸○○、戊○○到場外，
          並有證人寅○○、邱廷英、賴興鑑、劉賴榮妹及告訴人丑○○之鄰居張馮
          娘妹、卯○○○、巳○○、辰○○、乙○○、甲○○等多人到場過，而證
          人賴興鑑於本院審理時亦證稱「....，我從外面看到裡面有一堆人在拉扯
          ，.... 」等語，而未指明何人與告訴人丑○○發生拉扯，有如上述，加
          以法事施作當時之吵鬧，是當時案發之現場情形可謂人多手雜，混亂不勘
          ，則僅憑告訴人丑○○、丙○○二人單一之個人指訴被告丁○○、己○○
          、辛○○、壬○○、癸○○、戊○○六人共同動手毆打其等成傷，並將告
          訴人丑○○自其上開住處內強行押出法事現場下跪磕頭云云，再查無其他
          積極事證足資證明之情形下，似尚不足為逕認被告丁○○、己○○、邱創
          銹、壬○○、癸○○、戊○○六人確涉有公訴人所起訴此部分犯行之依據
          ，至為顯然。
    （二）至於告訴人丑○○指訴被告丁○○、己○○、辛○○、壬○○、癸○○、
          戊○○六人強迫其清償做法事之費用十萬五千元云云，不僅亦據被告邱垂
          清、己○○、辛○○、壬○○、癸○○、戊○○六人迭次於偵查中、本院
          簡易庭及本院審理時堅決否認在卷，且證人寅○○、邱廷英、賴興鑑、劉
          賴榮妹等人於本院審理時亦均證稱未見告訴人丑○○遭被告丁○○、邱國
          權、辛○○、壬○○、癸○○、戊○○強迫清償上開做法事之費用等語，
          有如上述，且被告丁○○、己○○、辛○○、壬○○、癸○○、戊○○六
          人於右揭時地所做之法事乃係為告訴人丑○○之亡夫邱昌孟所做的，而告
          訴人丑○○復係邱昌孟之配偶，則事後告訴人丑○○自願同意清償上開做
          法事之費用，亦符人情事理之常，且證人邱廷英於本院中壢簡易庭審理時
          亦證稱「是我開單給辛○○由他去買，由店家直接送來，我不負責支付費
          用，這些費用將近一萬元左右，做道事費用近五萬多元，是法事完畢當天
          辛○○交給我（見本院八十九年度壢簡字第一三二號卷第三十一頁）」等
          語，足證被告辛○○當天對邱廷英做法事之費用已先行清償完畢，而堪認
          定，若被告丁○○、己○○、辛○○、壬○○、癸○○、戊○○六人果有
          要告訴人丑○○支付上開做法事費用之意思，應無自行攜帶現金到場，並
          先行清償邱廷英之必要，另證人即告訴人丑○○之鄰居張馮娘妹、辰○○
          、乙○○、甲○○四人於警訊中及本院審理時亦均證稱未見告訴人丑○○
          遭被告丁○○、己○○、辛○○、壬○○、癸○○、戊○○六人共同強迫
          清償上開做法事之費用十萬五千元，是僅憑告訴人丑○○個人單一指稱其
          遭被告丁○○、己○○、辛○○、壬○○、癸○○、戊○○六人共同強迫
          到郵局領錢清償十萬五千元之做法事費用云云，在查無其他積極事證足以
          證明之情形，自亦不足為逕行認定被告丁○○、己○○、辛○○、壬○○
          、癸○○、戊○○六人確涉有公訴人所起訴此部分犯行之依據，至為灼然
          。
    （三）綜上所述，告訴人丑○○、丙○○二人雖確於右揭事時地曾受有上述傷害
          之結果，且告訴人丑○○亦確有自其上開郵局帳戶中領取十一萬元現金，
          並將其中十萬五千元交付予被告丁○○、己○○、辛○○、壬○○、邱鳳
          妹、戊○○六人用以清償做法事之費用，而堪認定，惟既查無其他積極事
          證足以證明被告丁○○、己○○、辛○○、壬○○、癸○○、戊○○六人
          共同毆打告訴人丑○○、丙○○二人成傷，並強迫告訴人丑○○到法事現
          場下跪磕頭及領取上開十萬五千元用以清償做法事之費用，則僅憑告訴人
          丑○○、丙○○二人單一之上開個人指訴云云，自仍不足為認定被告邱垂
          清、己○○、辛○○、壬○○、癸○○、戊○○六人確有公訴人所起訴之
          上開犯行，自屬均不能證明被告丁○○、己○○、辛○○、壬○○、邱鳳
          妹、戊○○六人犯罪，應依刑事訴訟法第四百五十一條之一第四項但書第
          三款、第四百五十二條及第三百零一條第一項之規定，改用通常程序審理
          後，並均諭知無罪之判決。
據上論斷，應依刑事訴訟法第四百五十一條之一第四項但書第三款、第四百五十二條
、第三百零一條第一項，判決如主文。
本案經檢察官何祖舜到庭執行職務。
中      華      民      國      八十九      年    十一    月    三    日
                          臺灣桃園地方法院刑事第四庭
                              法  官  林 晏 鵬
右正本證明與原本無異。
如不服本判決，應於判決送達後十日內向本院提出上訴狀( 應附繕本 )，上訴於
臺灣高等法院。
                              書記官  張 雅 慧
中        華        民        國   八十九   年   十一   月    十    日


司法院資訊處製作；財團法人民間司法改革基金會備份。
